【裁判字號】    98,審再易,12
【裁判日期】    980724
【裁判案由】    再審之訴
【裁判全文】
臺灣臺北地方法院民事裁定            98年度審再易字第12號
再審原告    諾貝達精品磁磚股份有限公司
                        號4樓.
法定代理人  乙○○
再審被告    中河營造有限公司
法定代理人  甲○○
上列當事人間請求給付貨款事件，再審原告對於本院新店簡易庭
民國96年6 月27日95年度店簡字第2763號、本院97年8月8日96年
度簡上字第417 號及本院98年2月18日97年度審再易字第6號確定
判決提起再審之訴，本院裁定如下：
    主  文
再審之訴駁回。
再審訴訟費用由再審原告負擔。
    理  由
一按再審之訴，應於30日之不變期間內提起。前項期間，自判決
  確定時起算，判決於送達前確定者，自送達時起算；其再審之
  理由發生或知悉在後者，均自知悉時起算。又再審之訴不合法
  者，法院應以裁定駁回之，民事訴訟法第500條第1項、第2 項
  、第502條第1項分別定有明文。
二再審原告起訴主張：
  (一)本院97年度審再易字第6 號判決（下稱原確定判決）就足影
    響於判決之重要證物漏未斟酌，具民事訴訟法第497 條之再
    審事由：
    1.兩造間於前審即就再審被告經理潘明良交付與「敦品大廈
      外牆磁磚」相同之樣品磁磚（即本院97年度審再易字第 6
      號案件再審起訴狀證物1 所示磁磚，下稱系爭樣品磁磚）
      之日期，及兩造間買賣契約之標的是否為與系爭樣品磁磚
      相同之磁磚等節為爭執，原確定判決竟謂「遍查全卷並無
      該項證物（即系爭樣品磁磚）之存在，縱認再審原告曾提
      出該項證物，然遍繹再審原告所提歷次書狀亦未為主張或
      聲請調查」等語，顯係漏查上揭重要證據。
    2.而系爭樣品磁磚足資證明伊所主張該「敦品大廈外牆磁磚
      」已停產，故兩造間不可能以無法交付之物作為買賣標的
      ；且再審被告係於伊已交付買賣標的物後之95年8 月22日
      ，始交付系爭樣品磁磚予伊，該樣品磁磚並非兩造間買賣
      契約之標的等情為真，惟前審並未詳察系爭樣品磁磚上所
      載日期與伊交付買賣標的物日期之先後順序，致誤認系爭
      樣品磁磚為兩造間買賣契約之標的，爰依據民事訴訟法第
      497條規定提起本件再審之訴。
  (二)又伊已於前審提出之書狀證明兩造間買賣契約之標的即編號
    「4528S」 磁磚係以張瑞芳公司生產之磁磚樣品編號「4528
    」之顏色及編號「4510」之紋路混合而成，原確定判決亦漏
    未審查上揭對伊有利之主張。
  (三)聲明為：
    1.本院新店簡易庭95年度店簡字第2763號、本院96年度簡上
      字第417號、本院97年度審再易字第6號確定判決均廢棄。
    2.前開廢棄部分，再審被告應給付再審原告新臺幣 423,150
      元，及自95年11月15日起至清償日止，按年息百分之5 計
      算之利息。
三經查：
  (一)本院新店簡易庭95年度店簡字第2763號、本院96年度簡上字
    第417號確定判決部分：
    1.本院96年度簡上字第417 號判決係於97年8月8日宣示，再
      審原告則於同年月14日收受該判決書，有宣示判決筆錄、
      送達證書附於該案卷可稽，是對該確定判決提起再審之訴
      之法定不變期間，應自97年8月14日起算，至同年9月15日
      屆滿。詎再審原告遲至98年3 月26日始對上開確定判決提
      起本件再審之訴，有其書狀上本院收狀戳可稽，顯已逾30
      日之不變期間，即非合法。
    2.再按第二審法院就該事件已為本案判決者，對於第一審法
      院之判決不得提起再審之訴，民事訴訟法第496條第3項定
      有明文。再審原告雖另對本院新店簡易庭95年度店簡字第
      2763號判決提起再審之訴，惟該判決前經再審原告提起上
      訴，並經本院以96年度簡上字第417 號判決認其上訴為無
      理由而駁回確定等情，業經本院依職權調閱前開案卷查明
      。依上開說明，再審原告對本院新店簡易庭95年度店簡字
      第2763號判決即不得提起再審之訴，是再審原告此部分再
      審之訴，亦非適法。
  (二)本院97年度審再易字第6號確定判決部分：
    1.本院97年度審再易字第6號判決之判決書業於98年2月24日
      送達再審原告，有送達證書附於該案卷可稽，再審原告於
      98年3 月26日對該確定判決提起本件再審之訴，未逾30日
      之不變期間，於法即無不合。
    2.惟按再審之訴，法院認無再審理由，判決駁回後，不得以
      同一事由，對於原確定判決或駁回再審之訴之確定判決，
      更行提起再審之訴，民事訴訟法第498條之1亦著有規定。
      本件再審原告所提出之上開再審理由，已於本院97年度審
      再易字第6號案件中為主張，有再審原告97年9月15日民事
      再審起訴狀附於該案卷可稽，並經本院認無再審理由，判
      決駁回確定在案等情，業經本院依職權調閱該案卷核閱屬
      實。再審原告復執陳詞，以同一事由對於前開駁回其再審
      之訴之確定判決，更行提起本件再審之訴，揆諸前揭規定
      ，自非合法。
    3.況再審原告雖主張：原確定判決有民事訴訟法第497 條所
      指「足影響於判決之重要證物漏未斟酌」之再審事由云云
      ，然查依據當事人主張之事實而適用法律，係法院之職權
      ，而非屬辯論主義之範疇，法院自不受當事人有關法律主
      張之拘束，是再審原告雖主張依民事訴訟法第497 條規定
      提起再審之訴，然因民事訴訟法第436條之7規定為簡易訴
      訟程序有關再審之特別規定，應較民事訴訟法第497 條規
      定優先適用，本院自不受再審原告前開主張之拘束，而得
      依民事訴訟法第436條之7規定為裁判，自不待言。而按對
      於簡易訴訟程序之第二審確定終局裁判，如就足影響於裁
      判之重要證物，漏未斟酌者，亦得提起再審之訴或聲請再
      審，民事訴訟法第436條之7定有明文。再審原告指稱原確
      定判決對於系爭樣品磁磚漏未斟酌，而具有前開再審事由
      云云，惟查：
      再審原告雖主張於第一審96年6 月13日言詞辯論筆錄中
        ，有系爭樣品磁磚之記載，然遍觀全案卷證，再審原告
        雖曾於一審96年6 月13日言詞辯論時，提出經證人潘明
        良簽名之磁磚予法官辨識，此由當日言詞辯論筆錄中：
        「（法官問）簽名的磁磚是代表什麼？（證人）就是敦
        品的磁磚我們要求原告做的」等語可以推知（見一審卷
        第56頁），然再審原告始終未提出該樣品磁磚附卷，本
        院新店簡易庭95年度店簡字第2763號、96年度簡上字第
        417號確定判決對此自無從斟酌。
      再者，本院新店簡易庭95年度店簡字第2763號、96年度
        簡上字第417 號確定判決係以再審原告未依約先行試燒
        磁磚交由再審被告確認，即行量產交貨，且交付之磁磚
        不符約定之品質等情，而為再審原告敗訴之判決，是系
        爭樣品磁磚對本院新店簡易庭95年度店簡字第2763號、
        96年度簡上字第417 號確定判決認定之事實（即再審原
        告未依債之本旨履行）並無影響，本院新店簡易庭95年
        度店簡字第2763號、96年度簡上字第417 號確定判決對
        此縱未加以斟酌，亦不該當前揭再審事由。
      綜上，原確定判決認遍查全卷並無系爭樣品磁磚之存在
        ，縱認再審原告曾提出該項證物，亦不足以影響本院新
        店簡易庭95年度店簡字第2763號、96年度簡上字第 417
        號裁判，而駁回再審原告再審之訴，於法並無違誤，附
        此敘明。
    4.至再審原告主張原確定判決漏未審查對其有利之主張云云
      ，惟未具體指出原確定判決所違反法令之條項或其內容，
      ，自不得謂已合法表明再審理由。
四綜上所述，本件再審之訴為不合法，應予駁回。爰依民事訴訟
  法第502條第1項、第95條、第78條規定，裁定如主文。
中    華    民    國    98    年    7     月    24    日
                    民事第六庭審判長法  官  張松鈞
                                    法  官  黃柄縉
                                    法  官  陳婷玉
以上正本係照原本作成
本裁定不得抗告
中    華    民    國    98    年    7     月    24    日
                                    書記官  曾靖雯


司法院資訊處製作；財團法人民間司法改革基金會備份。
